【裁判字號】    98,消債救,15
【裁判日期】    981223
【裁判案由】    清算事件
【裁判全文】
臺灣臺北地方法院民事裁定            98年度消債清字第95號
聲  請  人即
債  務  人  甲○○
代  理  人  吳鴻奎律師
上列當事人聲請清算事件，本院裁定如下：
    主  文
本件移送臺灣臺中地方法院。
    理  由
一、按更生及清算事件專屬債務人住所地之地方法院管轄，消費
    者債務清理條例第5條第1項定有明文。又依一定之事實，足
    認以久住之意思，住於一定之地域者，即為設定其住所於該
    地，此為民法第20條所明定，是我國民法關於住所之設定，
    兼採主觀主義及客觀主義之精神，必須主觀上有久住一定地
    域之意思，客觀上有住於一定地域之事實，該一定之地域始
    為住所。另更生或清算程序之全部或一部，法院認為無管轄
    權者，依聲請人聲請或依職權以裁定移送其管轄法院，消費
    者債務清理條例第15條準用民事訴訟法第28條第1項亦定有
    明文。
二、經查，聲請人自民國90年11月22日起即設籍於台中市南屯區
    ○○○○街636號13樓之2迄今，該戶籍內尚有聲請人之未成年
    子女3人共同設籍，有戶籍謄本1份在卷可稽；又聲請人前曾
    受領台中市南屯區公所96年低收入補助，又於98年間據其設
    籍資料，向台中市南屯區公所申請低收入補助，聲請期間至
    98年12月止之情，有聲請人所提出台中市南屯區公所低收入
    戶證明書、台中市南屯區公所98年1月15日公所社字第09800
    01004號函在卷可據；另依據聲請人所提出財團法人金融聯
    合徵信中心當事人查詢個人資料（信用報告）回覆書，其所
    記載之通訊地址，與其戶籍地台中市南屯區○○○○街636號
    13樓之2相同，亦有上述回覆書在卷可證；況且，聲請人雖
    陳報其現居台北市○○區○○街86巷4號5樓，惟並未遷移戶
    籍，且聲請人聲請狀上亦明載，因避債權人催討債務，而北
    上依靠聲請人父親過活等語，有聲請狀可稽，顯見聲請人主
    觀上仍有長久與其未成年子女共同生活，並將住所設於「台
    中市南屯區○○○○街636號13樓之2」之意思，客觀上亦無永
    久居於現住地之事實。至於聲請人雖提出電信帳單及就診醫
    院資料，主張其住所地為現居台北市○○區○○街86巷4號5
    樓住處，然聲請人既未設籍於現住處，顯見聲請人於主客觀
    上均認其戶籍地為其住所地，已如前述，難謂「台北市○○
    區○○街86巷4號5樓」為其住所地，其所提出之上述資料，
    僅係聲請人暫時因生活、就醫必須，未得據此認定其住所地
    。又聲請人既有住所地，並無不能依其住所地定管轄法院之
    情形，亦不得由聲請人主要財產所在地之地方法院管轄。從
    而，本件應由聲請人上開住所地之地方法院即臺灣臺中地方
    法院專屬管轄，爰依職權為移轉管轄。
三、至於聲請人所為准予暫免繳納清算聲請費及其他清算所需必
    要費用之聲請，因關係聲請人聲請本件清算未繳納聲請費及
    其他必要費用，其聲請程序合法與否，宜由受理清算之法院
    一併審究，故不宜將此部分聲請與清算之聲請割裂處理，爰
    一併移轉管轄，附此敘明。
四、依首開法條裁定如主文。
中    華    民    國    98    年    12    月    23   日
              民事第五庭    法      官  陳杰正
上為正本係照原本作成
如不服本裁定，應於裁定送達後10日內，以書狀向本院提出抗告
，並繳納抗告費新臺幣1千元
中    華    民    國    98    年    12    月    23   日
                            書  記  官  王怡屏

司法院資訊處製作；財團法人民間司法改革基金會備份。
